【裁判字號】    95,簡上,11
【裁判日期】    951117
【裁判案由】    竊盜
【裁判全文】
臺灣澎湖地方法院刑事判決              95年度簡上字第11號
上  訴  人  臺灣澎湖地方法院檢察署檢察官
被      告  乙○○
上列上訴人因被告竊盜案件，對本院中華民國95年6月20日95年
度馬簡字第77號第一審刑事簡易判決（聲請簡易判決處刑書案號
：95年度偵字第176號）不服，提起上訴，及請求併案審理（併
辦案號：95年度偵字第484號），本院管轄之第一審合議庭判決
如下：
    主  文
原判決撤銷。
乙○○連續竊盜，累犯，處有期徒刑捌月。
    事  實
一、乙○○曾於民國91年6月24日因侵占案件，經本院判處有期
    徒刑6月確定，並於91年7月19日易科罰金執行完畢，仍不知
    悔改，竟基於意圖為自己不法所有之概括犯意，連續為下列
    竊盜行為：
（一）乙○○明知置於澎湖縣馬公市案山里96之7號富勝造船廠
      前空地之報廢混凝土攪拌車（下稱「報廢車」）1輛係丙○○所有，竟於民國95年1月2日上午某時，趁丙○○疏於
      看管之際，以新臺幣（下同）2,000元之代價僱用不知情
      之張偉健，以吊車吊運之方式竊取該報廢車，並將該報廢
      車載至同市興仁里300號不知情之洪昱輝所經營之昱輝廢
      五金回收場（下稱昱輝回收場）放置；乙○○於翌日某時
      ，另以2,000元之代價僱用仍不知情之張偉健將該報廢車
      自昱輝回收場載至澎湖縣湖西鄉龍門漁港，再以電話委託
      湖西鄉龍門村119之54號寶祥海運股份有限公司澎湖辦事
      處（下稱寶祥公司）不知情之職員薛珮琪等人於95年1 月
      3日上午11時50分許，將該報廢車以龍運3號貨輪載運至雲
      林縣箔子寮漁港，且以廢鐵名義售予姓名年籍不詳之人而
      得款2萬元，嗣經警循線查獲。
（二）乙○○承前竊盜之概括犯意，明知置於澎湖縣馬公市石泉
      里1之202號後方空地上之鏟裝機1輛係丁○○所有，竟於
      民國95年1月5日上午11時許，乘丁○○疏於看管之際，指
      示不知情之張偉健、邱志鵬（均另為不起訴處分）分別將
      渠等所有之大貨車及起重機駛至該處竊取丁○○所有之鏟
      裝機1輛，得手後由張偉健、邱志鵬載運至澎湖縣湖西鄉
      龍門漁港，再委託寶祥公司不知情之職員邢家法於95年1
      月5日下午1時許，將該鏟裝機以龍運3號貨輪載運至雲林
      縣箔子寮漁港，且以廢鐵名義售予姓名年籍不詳之人而得
      款6萬5千元，嗣經警循線查獲。
二、案經丁○○訴由澎湖縣警察局馬公分局報請台灣澎湖地方法
    院檢察署檢察官偵查起訴。
    理    由
一、按被告以外之人於審判外之陳述，雖不符刑事訴訟法第159
    條之1 至第159 條之4 規定，而經當事人於審判程序同意作
    為證據，法院審酌該言詞陳述或書面陳述作成時之情況，認
    為適當者，亦得為證據；當事人、代理人或辯護人於法院調
    查證據時，知有該法第159 條第1 項不得為證據之情形，而
    未於言詞辯論終結前聲明異議者，視為有前項之同意，該法
    第159條之5已明揭其旨。本件所引各證人於警訊及偵查中之
    證詞，檢察官及被告均無異議作為證據，本院審酌其作成之
    情況，未見有何不適當之情形，是得為證據，合先敘明。
二、訊據被告乙○○對於前揭時地僱用不知情之張偉健、邱志鵬
    等人將被害人丙○○、丁○○等人所有之報廢車、鏟裝機等
    運至龍門漁港並委由寶祥公司所有之龍運3號貨輪載運至雲
    林縣箔子寮漁港，且以廢鐵名義售予姓名年籍不詳之人，而
    分別得款2萬元及6萬5千元等情均坦承不諱，核與被害人林
    建興、丁○○、證人張偉健、邱志鵬、洪昱輝、薛珮琪、邢
    家法、甲○○等人所述相符，且有船隻進出港艙單、出貨單
    、現場圖及現場照片等附卷可佐，堪信為實。惟被告矢口否
    認有何竊盜犯行，辯稱：該報廢車我知道是丙○○的，它從
    88 年就放置在公有地上面，因為我的進口砂石放在這公有
    地上面，環保局要我清除，我就全部連同報廢車一起清除掉
    ，我當時有要去告訴他，但是他不在，我事後有告訴他；又
    我確有購買廢棄之挖土機，欲以廢鐵名義運至臺灣出售，不
    料張偉健誤認告訴人之鏟裝機為伊所購之廢棄挖土機，而將
    之運走，伊發現錯誤後，有緊急通知雲林方面的龍祥公司人
    員不要卸貨，後來我跟告訴人丁○○達成和解願賠償8萬元
    ，才跟龍祥公司人員說可以卸貨，但該鏟裝機買方只給我6
    萬5千元，告訴人丁○○不接受，我並無意圖為自己不法所
    有之故意云云。經查：
（一）系爭報廢車原先放置於富勝造船廠空地之前，業據證人張
      偉健、丙○○分別於警偵訊時證述明確，故被告辯稱該報
      廢車係放置於公地上，已與事實不符；而證人張偉健於警
      、偵訊時僅提及被告於95年1月2日上午係以2000元代價僱
      請張偉健前往該處將該報廢車吊運至昱輝廢五金回收廠內
      放置，並未提及任何有關清除砂石之事，亦足證被告前揭
      辯解並非真實。而被告自承明知該報廢車係被害人丙○○
      所有，竟在未經丙○○同意之情況下，擅自僱用不知情之
      他人將該報廢車載運轉賣他人而圖利，其有不法所有之意
      圖，已甚為明顯。至於被告辯稱該販賣所得價金用以慈善
      用途云云，縱係屬實，亦有為他人所有之不法意圖，不妨
      礙其竊盜犯行之成立。
（二）系爭鏟裝機置於馬公市石泉里1之202號後方空地已達兩年
      之久，而證人張偉健則係受被告指示前往該處拖吊廢鐵，
      業據證人丁○○、張偉健於警、偵訊時分別證述明確。徵
      諸張偉健並未提及該處有任何其他挖土機或大型廢鐵，被
      告又無法提出任何曾向他人購買廢棄挖土機置於該處之證
      明，足見被告所指示拖吊者確為告訴人丁○○所有之系爭
      鏟裝機無誤，被告辯稱係證人張偉健拖吊錯誤云云，顯不
      足採。被告既自承明知該鏟裝車係被害人丁○○所有，竟
      在未經丁○○同意之情況下，擅自僱用不知情之他人將該
      鏟裝車載運轉賣他人而圖利，其有不法所有之意圖，已甚
      為明顯。至於被告辯稱事後曾電告龍祥公司負責人甲○○
      暫不卸貨等情，雖據證人甲○○於本院審理時證述明確，
      並為告訴人丁○○所不爭執，然此僅為事發後被告所做之
      處理，對於先前已成立之竊盜犯行，不生影響。
      綜上所述，被告前開所辯：未竊盜云云，均屬事後卸責之
      詞，不足採信，被告竊盜罪嫌應堪認定。
三、按行為後法律有變更者，適用行為時之法律，但行為後之法
    律有利於行為人者，適用最有利於行為人之法律，刑法第2
    條第1 項定有明文。本件被告行為後，若干法律已有變更，
    茲分述如下：（一）95年7 月1 日施行之新刑法，業已刪除
    第56條關於連續犯之規定，此刪除雖非犯罪構成要件之變更
    ，但已影響行為人刑罰之法律效果，自屬法律有變更，且依
    修正施行前之舊刑法論以連續犯規定對於被告較為有利；（
    二）前開新施行刑法之第47條關於累犯之規定亦有修正，此
    雖非犯罪構成要件之變更，但亦已影響行為人刑罰之法律效
    果，亦應屬法律有變更，而依被告之前科紀錄觀之（詳後述
    ），不論依修正前或修正後之第47條規定，此次犯行均構成
    累犯而應加重其刑，舊法並無不利於被告之情形；（三）95
    年6 月14日修正公布之刑法施行法第1 條之1 就刑法分則編
    所定罰金刑之貨幣單位及提高額度已另有規定，取代原罰金
    罰鍰提高標準條例第1 條前段規定之適用，此亦為法律之變
    更，但舊法並無較不利被告之情形。按新舊法比較時，應就
    罪刑有關之共犯、未遂犯、連續犯、牽連犯、結合犯以及累
    犯加重、自首減輕、暨其他法定加減原因、與加減例等一切
    情形，綜其全部之結果，而為比較，再適用有利於行為人之
    法律處斷，且應就罪刑有關之一切情形，比較其全部之結果
    ，而為整個之適用，不能割裂而分別適用有利益之條文，最
    高法院24年度上字第4634號、27年度上字第2615號判例業已
    明揭其旨。本件被告行為後之法律既有變更，經綜合比較結
    果，適用舊法應對於被告較為有利，是應依刑法第2條第1項
    前段規定適用舊法。
四、核被告所為，係犯刑法第320條第1項之竊盜罪。被告係利用
    不知情之人為竊盜行為，應論以間接正犯；又被告先後所為
    多次竊盜犯行，時間緊接，所犯構成要件相同，顯係基於概
    括犯意而為，應依修正前刑法第56條連續犯規定論以一罪，
    並加重其刑。又移送併辦部分之犯罪事實，與被告已起訴部
    分之犯罪事實，有連續犯關係，屬於裁判上一罪，本院應併
    予審理，附此敘明。末查，被告有如前開事實欄所列前科紀
    錄，此有臺灣高等法院被告前案紀錄表在卷可參，其於有期
    徒刑執行完畢5年內，再犯本件有期徒刑以上之罪，為累犯
    ，應依修正前刑法第47條規定遞加重其刑。原審為被告論罪
    科刑，固非無見，惟查上開併案審理部分，原審未及審酌，
    即有未合，檢察官執此部份據以上訴，為有理由，應由本院
    撤銷改判。爰審酌被告素行不佳，本次竊盜又未坦承犯行，
    且未與被害人達成和解賠償被害人之損失等一切情狀，量處
    如主文所示之刑，以資懲儆。
五、末按檢察官聲請以簡易判決處刑之案件，經法院審理後認為
    被告所犯之罪不合第449條所定得以簡易判決處刑之案件者
    ，應適用通常程序審判之，刑事訴訟法第452條及第451條之
    1第4項但書第2款分別定有明文。原審引用檢察官聲請簡易
    判決處刑書，依刑法第320條第1項，對被告竊盜部分犯行量
    處有期徒刑5月之刑度，並諭知易科易科罰金之折算標準，
    容有未洽，本院審理後，認為原判決適用法條不當，應予撤
    銷另行量處被告有期徒刑8月，自應由本院依刑事訴訟法第
    455條之1第3項之規定，準用同法第369條第2項之規定，將
    原判決撤銷，另依第1審通常程序為本件判決（法院辦理刑
    事訴訟簡易程序案件應行注意事項第14點參照）。
據上論斷，應依刑事訴訟法第455條之1第1項、第3項、第452條
、第369條第1項前段、第369條第2項，刑法第2條第1項前段、第
320條第1項，修正前刑法第56條、第47條，罰金罰鍰提高標準條
例第1條前段，判決如主文。
中    華    民    國    95    年    11    月    17    日
                  刑事庭    審判長法官  管安露
                            法      官  陳順輝
                            法      官  李宛玲
以上正本證明與原本無異。
如不服本判決，應於判決送達後10日內，向本院提出上訴狀（須
附繕本）。
中    華    民    國    95    年    11    月    17    日
                                書記官  楊依靚
論罪法條：
刑法第320條第1項：
意圖為自己或第三人不法之所有，而竊取他人之動產者，為竊盜
罪，處 5 年以下有期徒刑、拘役或 5 百元以下罰金。


司法院資訊處製作；財團法人民間司法改革基金會備份。
